臺灣高雄地方法院民事裁定
111年度消債職聲免字第57號
聲　請　人　陳宗志　000000000000000000000000000000000000
0000000000000000000000000000000000000000000000000000000
00000000000000000000000000000000000000000000000000000000
00000000000000000000000000000000000000000000000000
相對人即債　中國信託商業銀行股份有限公司
權人　　　　　　　　000000000000000000000000000000000000
0000000000000000000000000000000000000000000000000000000
法定代理人　利明献　00000000
　　　　　　　　　　000000000000000000000000
　　　　　　　　　　00000000000000000000000000000000000
相對人即債　台北富邦商業銀行股份有限公司
權人　　　　　　　　000000000000000000000000000000000000
法定代理人　程耀輝　00000000
　　　　　　　　　　000000000000000000000000
　　　　　　　　　　00000000000000000000000000000000000
相對人即債　國泰世華商業銀行股份有限公司
權人　　　　　　　　000000000000000000000000000000000000
法定代理人　郭明鑑　00000000
　　　　　　　　　　000000000000000000000000
　　　　　　　　　　000000000000000000000000000000000000
相對人即債　良京實業股份有限公司
權人　　　　　　　　000000000000000000000000000000000000
法定代理人　平川秀一郎
　　　　　　　　　　00000000
　　　　　　　　　　000000000000000000000000
　　　　　　　　　　00000000
相對人即債　台新資產管理股份有限公司
權人　　　　　　　　00000000000000000000000000000000000
法定代理人　吳統雄　00000000
　　　　　　　　　　000000000000000000000000
　　　　　　　　　　000000000000000000000000000000000000
相對人即債　元大國際資產管理股份有限公司
權人　　　　　　　　000000000000000000000000000000000000
法定代理人　宋耀明　00000000
代　理　人　洪鵬富　00000000000000000000000000000000000
相對人即債　滙誠第一資產管理股份有限公司
權人　　　　　　　　000000000000000000000000000000000000
法定代理人　莊仲沼　00000000
　　　　　　　　　　000000000000000000000000
　　　　　　　　　　00000000
相對人即債　滙誠第二資產管理股份有限公司
權人　　　　　　　　000000000000000000000000000000000000
法定代理人　莊仲沼　00000000
　　　　　　　　　　000000000000000000000000
　　　　　　　　　　000000000000000000000000000000000000
上列聲請人即債務人因消費者債務清理事件聲請免責，本院裁定
如下：
    主  文
聲請人即債務人陳宗志不予免責。
    理  由
一、本案基礎事實
　　查聲請人於民國109年12月11日聲請清算，經本院以109年度
    消債清字第324號裁定自110年8月4日開始清算程序，嗣因財
    產不敷清償相關債務及費用，本院乃於111年1月4日以110年
    度司執消債清字第134號裁定終結清算程序確定，而普通債
    權人未同意免責。
二、本件經本院裁定終結清算程序確定，依消費者債務清理條例
    第132條、第133條、第134條之規定，本院應就聲請人是否
    應予免責（即無前開條例第133條、第134條規定之要件）進
    行審理，茲說明如下：
　㈠消債條例第133條前段
　1.本院裁定開始清算程序後，聲請人之財產及所得
　　⑴聲請人的財產
　　　查聲請人名下無財產，每月領有未滿2歲兒童育兒津貼新
      臺幣（下同）2500元，未領取其他社會補助、津貼等情，
      有稅務電子閘門財產所得調件明細表、低收入戶/中低收
      入戶/中低老年人生活津貼管理/身障者生活補助/單親家
      庭子女生活教育補助表、勞動部勞工保險局函、勞動部勞
      動力發展署高屏澎東分署函、高雄市政府都市發展局函在
      卷可資認定（見院卷第10-11頁、第14-18頁、第47頁、第
      48頁、第57頁、第71頁）。
　　⑵聲請人之所得
　　　查聲請人任職順豐工程有限公司，110年度月薪新臺幣（
      下同）24000元、111年度月薪25250元等情，業據聲請人
      陳明在卷，並有該公司出具薪資證明書在卷可佐（見院卷
      第68-69頁、第66頁）；則以聲請人月薪再加前開領取育
      兒津貼計算，自110年8月4日開始清算程序起至111年5月1
      8日本院調查期日止，以月為單位計算，聲請人所得總額
      為271250元（見院卷第72頁計算表）。
　2.本院裁定開始清算程序後，聲請人之支出
　　⑴依衛福部社會司公告110、111年度高雄市最低生活費為133
      41元、14419元，依消債條例第64條之2第1項、第2項之規
      定，聲請人、受扶養者之最低生活費用應以前開高雄市每
      月最低生活費用金額1.2倍計算即16009元、17303元做為
      計算基準數額。又前開最低生活費已包含居住費用（所佔
      比例24.36%），扣除此部分費用後，110、111年度之最低
      生活費為12109元、13088元。
　　⑵聲請人最低生活費
　　　查聲請人與配偶、女兒同住其父名下房屋，無庸支付房租
      ，但自付水電費，個人每月低生活費支出金額為12000元
      等情，業據聲請人陳明在卷（見院卷第68-69頁）；參酌
      前開說明，聲請人主張每月支出之最低生活費顯低於前開
      金額，應可採認；是以自110年8月4日開始清算程序起至1
      11年5月18日本院調查期日止，以月為單位計算，聲請人
      支出最低生活費總額為120000元（見院卷第72頁計算表）
      。
　  ⑶扶養費部分
　　　查聲請人配偶詹凱菱無業，且名下無財產，亦未領取社會
      補助或津貼；又其2人育有1名子女陳○菓（108年5月）生
      ），渠等與聲請人同住於聲請人父親名下房屋等情，業經
      聲請人陳明在卷（見院卷第68-69頁)；顯見受扶養者詹凱
      菱、陳○菓應無房租費用支出；再參酌前開說明，可知受
      扶養者詹凱菱、陳○菓之每月最低生活費應以前開扣除房
      租後之金額12109元、13088元為計算基準，而聲請人主張
      其每月負擔之扶養費金額合計10000元（即1人5000元），
      尚低於前開金額，應可採認；基上，自110年8月4日開始
      清算程序起至111年5月18日本院調查期日止，以月為單位
      計算，聲請人負擔之扶養費總額為100000元（見院卷第72
      頁計算表）。
　3.本院裁定開始清算程序後，聲請人之所得餘額
　　依據上開證據，聲請人前開所得總額扣除個人最低生活費、
    扶養費各項總額後，尚有餘額51250元（見院卷第72頁計算
    表）。
　㈡消債條例第133條後段
　1.聲請人於聲請清算前2年期間，可處分所得總額每月43114元
    ，扣除每月個人必要生活費12109元、扶養費24000元後，尚
    有餘額7005元等情，為聲請人所不爭執（見院卷第68頁），
    亦為本院109年度消債清字第324號裁定認定在案，則聲請人
    於聲請清算前2年期間所得餘額為168120元（計算式：7005×
    24=168120）。
　2.普通債權人於清算程序中受償總額為39557元乙節，亦有110
    年度司執消債清字第134號裁定、債權表、金額分配表、分
    配結果彙總表、債權人受償金額彙總表在卷可參（債權總額
    2417653元；見院卷第2頁、司執消債清字卷第91-92頁、第1
    23-124頁）。
　3.承上，可認聲請人於本院裁定開始清算程序後，其所得總額
    扣除個人最低生活費、扶養費各項總額後仍有餘額，且普通
    債權人受分配總額尚低於聲請清算前2年期間之可處分所得
    餘額，應已符合消債條例第133條所規定不免責事由。
  ㈢消債條例第134條部分
　　查聲請人無出國紀錄，此有入出境查詢表在卷可參（見院卷
    第9頁）；又本院復查無聲請人有消債條例第134條所列其他
    各款應不免責事由，且債權人亦未提出聲請人有何符合消債
    條例第134條各款所規定之事證供本院參酌，故應認聲請人
    並無消債條例第134條所定不免責事由之存在。
　㈣消債條例第138條
　　本件債權發生原因為信用卡費、現金卡費、信用貸款、小額
    信貸、電信費等情，有債權表在卷可佐（見司執消債清卷第
    91-92頁），堪認本件債權非屬消債條例第138條所定不受免
    責裁定影響之事由，併予敘明。
三、綜上所述，聲請人既有消債條例第133 條不應免責之事由，
    復未經普通債權人全體同意其免責，揆諸首揭規定，本件聲
    請人應不免責，爰裁定如主文。
四、另債務人因消債條例第133 條之情形，受不免責之裁定確定
    後，繼續清償達該條規定之數額，且各普通債權人受償額均
    達其應受分配額時，依消債條例第141 條之規定，債務人得
    再聲請法院裁定免責。又法院為不免責之裁定確定後，債務
    人繼續清償債務，而各普通債權人受償額均達其債權額之20
    % 以上者，依消債條例第142 條規定，可再行聲請法院裁定
    免責，附此敘明。
中　　華　　民　　國　 111　　年　　5 　　月　　25　　日
              　　民事庭　　法　官　賴寶合
上為正本係照原本作成
如不服本裁定，應於裁定送達後10日內，以書狀向本院提出抗告
，並繳納抗告費新臺幣1千元
中　　華　　民　　國　 111　　年　　5 　　月　　25　　日
  　                        書記官　胡美儀
附錄
一、債務人繼續清償得聲請法院裁定免責之規定：
　　消費者債務清理條例第141條
　　債務人因第 133 條之情形，受不免責之裁定確定後，繼續
　　清償達該條規定之數額，且各普通債權人受償額均達其應受
　　分配額時，得聲請法院裁定免責。　　
    消費者債務清理條例第142條
　　法院為不免責或撤銷免責之裁定確定後，債務人繼續清償債
　　務，而各普通債權人受償額均達其債權額之 20% 以上者，
　　法院得依債務人之聲請裁定免責。
二、債務人嗣後聲請裁定免責時，須繼續清償各普通債權之最低
    應受分配額。